【裁判字號】    99,交抗,128
【裁判日期】    990706
【裁判案由】    聲明異議
【裁判全文】
臺灣高等法院臺南分院交通事件裁定
抗  告  人
即受處分人  甲○○
上列抗告人因違反道路交通管理處罰條例案件，不服臺灣臺南地
方法院中華民國99年5月26日裁定（99年度交聲字第440號；臺南
監理站處分案號：嘉監南字第裁74-SK0000000號）提起抗告，本
院裁定如下：
    主  文
抗告駁回。
    理  由
一、原處分意旨略以：異議人甲○○駕駛第三人張貞莉所有之車
    牌號碼L7S-883號重型機車，於民國（下同）99年1月31日17
    時37分許，在臺南市○○路○段109號前人行道地段停車，經
    臺南市警察局交通隊（下稱舉發機關）員警以「在禁止臨時
    停車處所停車」為由予以製單舉發汽車所有人，經異議人於
    到案期限內向原處分機關即交通部公路總局嘉義區監理所臺
    南監理站告知其係應歸責人，原處分機關改以異議人違規事
    實明確，則依道路交通管理處罰條例第56條第1項第1款之規
    定，裁處異議人罰鍰新臺幣（下同）600元等語。
二、異議及抗告意旨略以：舉發通知單所載之臺南市○○路○段
    109 號，此地點並非道路、騎樓而係南市啟聰學校透天圍牆
    外之空地，且停車處並未繪製禁止停車之標線或標誌，故應
    屬得停放機車之地點。又異議人（即抗告人）係緊靠圍牆停
    放機車，並無阻礙行人通行，且違規地點處尚有多輛機車停
    放，並設置大型涼亭與座椅，其所造成阻礙之危害遠較異議
    人之機車更甚，舉發機關僅舉發異議人之機車，此舉顯有矛
    盾。另舉發機關及原處分機關係以道路交通管理處罰條例第
    56條第1項第1款處罰異議人，惟該法條係處罰「汽車」駕駛
    人，異議人乃駕駛「機車」，兩者車輛類型迥異，原處分機
    關及舉發機關據此處罰異議人，實有違誤，為此聲明異議，
    請求撤銷原處分及撤銷原審裁定。
三、按汽車駕駛人停車時，在禁止臨時停車處所停車，處新臺幣
    600元以上1,200元以下罰鍰，道路交通處罰條例第56條第1
    項第1款訂有明文。復按人行道，乃係指為專供行人通行之
    騎樓、走廊及劃設供行人行走之地面道路與人行天橋及人行
    地下道；且人行道不得臨時停車，道路交通管理處罰條例第
    3條第3款、道路交通安全規則第111條第1款分別著有明文。
    又道路交通安全規則所稱之「汽車」，係指在道路上不依軌
    道或電力架線而以原動機行駛之車輛（包含機器腳踏車），
    道路交通安全規則第2條第1項第1款規定參照。另參以道路
    交通標誌標線號誌設置規則第190條第1項、第2項規定，車
    輛停放線，用以指示車輛駕駛人停放車輛之位置與範圍。其
    標線之線型為白實線，線寬10公分。但機器腳踏車停放線劃
    設於非車道上者，得採用線寬5公分。基此，人行道上除繪
    有線寬10或5公分之白色停放線，得以停車外，其餘人行道
    皆禁止臨時停車。
四、本院經查：
  (一)舉發機關以上揭事由舉發抗告人甲○○，原處分機關據此裁
    處抗告人罰鍰600元之事實，有原處分機關嘉監南字第裁74-
    SK0000 000號裁決書及舉發機關南市警交字第SK000 0000號
    舉發通知單等件在卷可考，並有違規採證照片3幀可稽（原
    審卷第20、21頁）。
  (二)次查，道路交通安全規則第2條第1項第1款所稱之汽車，係
    包含機器腳踏車（即機車）在列，是抗告人辯稱機車並非汽
    車云云，顯係對法令有所誤會。又抗告人於臺南市○○路○
    段109號前人行道地段停車，而該地段係鋪設紅磚之人行道
    乙節，亦有違規採證照片可稽（原審卷第21頁正反面），雖
    抗告人以其機車並未阻礙行人通行等情置辯，然依上揭法令
    解釋，人行道於除有繪設有白色停放線之區域外，均為禁止
    臨時停車之處所，抗告人之機車縱未達阻礙行人通行，仍該
    當本件違規。又證人王齊成即舉發員警證稱：「本件是我告
    發的，當時在北門路執行火車站淨空勤務，在臺南市○○路
    ○段109號處發現L7S-883號重型機車違規停放，逕行舉發。
    我有到現場去查，得知該處係臺南市○○路○段109號之圍牆
    外，該處所的門口上面也有告示牌標示禁止停車，並有拍到
    門牌號碼。」等語綦詳（原審卷第23頁背面、第24頁正面）
    ，證人所述與上揭違規照片內容相符，是其證言洵堪採信。
    準此，抗告人確有於禁止停車之人行道路段停車乙節，已臻
    確定，原處分機關所為之裁處，實屬適法。
五、綜上所述，抗告人甲○○違規行為既可認定，因而原審依道
    路交通管理處罰條例第56條第1項第1款、道路交通案件處理
    辦法第19條之規定，認嘉義區監理所台南監理站於99年3月1
    7日以嘉監南字第裁74-SK0000000號對抗告人甲○○所為違
    反道路交通管理處罰條例第56條第1項第1款規定，裁決罰鍰
    新台幣600元，核屬正當，而駁回其異議，本院經核其認事
    用法，均無不當，裁定亦稱妥適。抗告人抗告意旨，猶執前
    詞，否認有上開違規云云，為無理由，應予駁回
    。
六、據上論斷，應依道路交通案件處理辦法第26條，刑事訴訟法
    第412條，裁定如主文。
中    華    民    國    99    年    7     月    6     日
                  刑事第七庭    審判長法  官  李文福
                                      法  官  陳顯榮
                                      法  官  顏基典
以上正本證明與原本無異。
不得再抗告。
                                      書記官  呂嘉文
中    華    民    國    99    年    7     月    6     日

司法院資訊處製作；財團法人民間司法改革基金會備份。
